臺灣士林地方法院刑事判決
110年度訴字第548號
                                      110年度訴字第563號
公  訴  人  臺灣士林地方檢察署檢察官
被      告  李俊興

                    籍設新北市○○區○○○路0段000號0樓  （新北○○○○○○○○）


上列被告因偽造文書等案件，經檢察官提起公訴（110年度偵字
第12363號），及追加起訴（110年度調偵字第1307號），本院判
決如下：
    主  文
李俊興犯行使偽造私文書罪，處有期徒刑肆月，如易科罰金，以新臺幣壹仟元折算壹日；未扣案如附表所示日期租約偽造之「李昱賢」之署名共六十四枚均沒收。又犯恐嚇危害安全罪，處拘役壹拾日，如易科罰金，以新臺幣壹仟元折算壹日；扣案鐵條壹條沒收。
被訴毀損部分無罪。
    犯罪事實
一、李俊興基於行使偽造私文書之接續犯意，於如附表所示之時
    間，冒用其子李昱賢之名義，向和雲行動服務股份有限公司
    （下稱和雲公司）承租如附表所示之車輛，並接續在汽車出
    租單上，偽造李昱賢之簽名辦理租用汽車使用而偽造該出租
    單私文書，再交予不知情之和雲公司經辦人員以為行使，致
    該經辦人員誤認李俊興係李昱賢而出租汽車，足生損害於李
    昱賢及和雲公司對帳務管理之正確性，嗣經和雲公司查詢租
    賃合約後報警處理，始循線查悉上情。
二、李俊興與胡若茜（起訴書誤載為胡若倩）、胡湘芸姊妹係分
    別住居在新北市○○區○○○路000巷0000號5樓、14號9樓之2的
    同社區大樓鄰居。李俊興因胡氏姊妹有多次在該社區外、地
    下室出入口違規停車、按鳴喇叭的行為而對其心生不滿，嗣
    於民國110年6月8日晚間8時20分許，在其居所朝外望見胡若
    茜將其車輛停靠在緊鄰社區的道路時，竟基於妨害自由及傷
    害犯意，持用其所有之鐵條（約3公斤）向胡氏姊妹揮舞，
    以此加害生命身體之方式，恫嚇胡氏姊妹，致使胡氏姊妹心
    生畏懼，而生危害於胡氏姊妹之安全（起訴書漏載，應予補
    充）；進而徒手拉扯胡若茜使其摔倒地面，致其受有頭部損
    傷之初期照護、急性外傷後頭痛、頭暈及目眩及噁心等傷害
    （傷害部分業據撤回告訴，不另為公訴不受理之諭知），並
    扣得上開鐵條1條。
三、案經和雲公司、胡若茜訴由新北市政府警察局汐止分局報告
    臺灣士林地方檢察署檢察官偵查起訴及追加起訴。
    理  由
壹、有罪部分：
  一、程序部分
　　　本判決引用被告以外之人於審判外之陳述，雖屬傳聞證據
      ，然檢察官、被告李俊興於本院準備程序及審理時均表示
      無意見，且同意作為證據（本院卷第121至122頁），本院
      審酌上開證據資料作成時之情況，尚無違法不當及證明力
      明顯過低之瑕疵，認為以之作為證據應屬適當，揆諸刑事
      訴訟法第159條之5第1項規定，均有證據能力。又本判決
      其他引用資以認定事實所憑之非供述證據，並無證據證明
      係公務員違背法定程序所取得，依刑事訴訟法第158條之4
      反面解釋，亦有證據能力。
  二、實體部分：
 　 ㈠犯罪事實一、行使偽造私文書罪部分
  　　上開犯罪事實，業據被告李俊興於本院準備程序及審理時
      均坦承不諱（見本院卷第84頁、第121頁），核與證人即
      告訴代理人陳麒元於警詢、偵訊、本院準備程序之證述（
       偵12363卷第15至23頁、第25至26頁、第99至101 頁、第
      349 至355 頁、第361 至365 頁、本院審訴卷第33至35頁
      、本院卷第35至62頁、第83至87頁）及證人即被告之子李
      昱賢於警詢之證述（偵12363卷第37至40頁），均大致相
      符，並有附表所示32部車輛（下稱本案租用車）之汽車出
      租單在卷可參（偵12363卷第369頁至509頁、本院卷第93
      頁），足認被告李俊興上開任意性自白與事實相符，是被
      告李俊興此部分之犯行，堪以認定。
　  ㈡犯罪事實二、恐嚇罪部分　
　　　上開犯罪事實，業據被告李俊興於本院準備程序及審理時
      均坦承不諱（見本院卷第84頁、第121頁），核與證人即
      告訴人胡若茜於警詢、偵查中之證述（偵15595卷第11至1
      3頁、第57至61頁）及證人即被害人胡湘芸於警詢、偵查
      中之證述（偵15595卷第15至16頁、第57至63頁），均大
      致相符，並有康寧醫療財團法人康寧醫院110年6月8日診
      斷證明書（偵15595卷第17頁）、監視器畫面翻拍照片5張
      、錄影光碟1片、鐵條照片3張（偵15595卷第19至22頁）
      、新北市政府警察局汐止分局扣押筆錄、扣押物品目錄表
      （偵15595卷第23至27頁）在卷可參，足認被告李俊興上
      開任意性自白與事實相符，是被告李俊興此部分之犯行，
      亦堪以認定。
　　㈢綜上所述，被告李俊興上述行使偽造私文書及恐嚇犯行均
      足以認定。本案事證明確，應依法論科。
  三、論罪科刑：　
　　㈠核被告李俊興就犯罪事實一部分所為，係犯刑法第216條、
      第210條行使偽造私文書罪；就犯罪事實二部分所為，係
      犯同法第305條恐嚇危害安全罪。又被告李俊興在如附表
      所示之汽車出租單上偽造被害人李昱賢之署押行為，均係
      偽造私文書之階段行為；被告偽造私文書後復持以行使，
      其偽造私文書之低度行為，應為行使偽造私文書之高度行
      為所吸收，均不另論罪。
    ㈡被告李俊興為向告訴人和雲公司租用汽車，於附表所載時
      間，多次向和雲公司行使偽造之汽車租賃契約，致該公司
      承辦人員陷於錯誤，依其提出之不實汽車租賃契約，而同
      意出租，堪認被告係基於同一目的，本於一個行為決意，
      以相同手法於短期內反覆實施，且侵害同一法益，各行為
      之獨立性極為薄弱，依一般社會健全觀念難以強行分開，
      在刑法評價上，以視為數個舉動之接續施行，合為包括之
      一行為予以評價，較為合理，應論以接續犯之一罪。
　　㈢被告一恐嚇行為，同時恐嚇告訴人胡若茜及被害人胡湘芸2
      人，而觸犯恐嚇危害安全罪，為想像競合犯，應依刑法第
      55條前段規定，從一重之恐嚇危害安全罪處斷。
　　㈣不另為不受理之諭知：
　　　檢察官追加起訴意旨另以：被告於上開犯罪事實欄二所示
      時、地，基於傷害犯意，徒手毆打告訴人胡若茜，導致告
      訴人受有頭部損傷之初期照護、急性外傷後頭痛、頭暈及
      目眩及噁心等傷害，因認被告此部分涉犯刑法第277條第1
      項之傷害罪嫌等語。惟查，本罪依同法第287條前段規定
      ，須告訴乃論，而告訴人胡若茜於110年12月21日具狀撤
      回告訴，有告訴人撤回告訴狀（本院訴563卷第31頁）在
      卷可參，就此部分傷害罪本應諭知不受理。惟恐嚇之危險
      部分為其事後之傷害實害行為所吸收，有實質上一罪關係
      ，爰不另為不受理之諭知，附此敘明。
　  ㈤爰以行為人之責任為基礎，並審酌被告李俊興未經其子同
      意，擅自簽署其子姓名而行使偽造私文書向和雲公司承租
      汽車，有害社會交易秩序，殊值非難，犯後坦認犯行之態
      度，及租車期間均依約給付費用。另審酌被告不思以理性
      、和平方式解決紛爭，竟持前述鐵條，以上述方式恫嚇被
      害人胡湘芸，造成其精神上痛苦，所為實有不該。惟念及
      被告犯後坦承犯行，並另已與另一告訴人胡若茜和解及賠
      償告訴人新臺幣3萬6000元，有和解書及告訴人刑事撤回
      告訴狀各1份在卷可佐。告訴人亦表示就恐嚇部分，不予
      追究，有刑事陳報狀（本院563卷第33頁）在卷可佐，足
      見被告有彌補過錯之舉措。兼衡其自述國中畢業之教育智
      識程度，已婚有兩個小孩一個成年一個19歲，無業而由小
      孩給扶養等家庭經濟狀況小康並其自105年起即有強迫症
      、腦中風、糖尿病、高血壓、高血脂等病並持續治療中（
      本院548卷第149至151頁）。兼衡其犯罪動機、目的、手
      段及有臺灣高等法院被告前案紀錄表所載傷害、妨害公務
      、恐嚇之前科（本院548號卷第11至16頁）等一切情狀，
      分別量處如主文所示之刑，並分別諭知易科罰金之折算標
      準。
  四、沒收部分：
　　1.按偽造之印章、印文或署押，不問屬於犯人與否，沒收之
      ，刑法第219條定有明文。又行為人用以租車之偽造書類
      ，既已交付於告訴人和雲公司收受，則該物非屬行為人所
      有，除偽造書類上偽造之印文、署押，應依刑法第219條
      予以沒收外，依同法第38條第3項之規定，即不得再對各
      該書類諭知沒收。經查，被告於如附表所示偽造之汽車出
      租單上偽造之「李昱賢」署押共64枚，依刑法第219條規
      定，不問屬於犯人與否，均應予宣告沒收；至上開偽造之
      私文書，雖為犯罪所生之物，然因已交予告訴人和雲公司
      收執，非屬被告所有之物，亦非違禁物，爰不予宣告沒收
      。
    2.按供犯罪所用、犯罪預備之物或犯罪所生之物，屬於犯罪
      行為人者，得沒收之，刑法第38條第2項定有明文。本件
      扣案之鐵條1條，係被告所有，經其自承在卷，且為供本
      件犯罪所用之物，爰依上開規定，予以宣告沒收。
貳、無罪部分：
  一、檢察官起訴意旨另以：被告李俊興於如附表編號6、14、1
      8、27、28、31（嗣於本院準備程序中減縮變更為編號17
      及24）所示之出租期間內，以不詳之方式，毀損上述編號
      所示之車輛車用電池機芯而致令不堪使用，足生損害於和
      雲公司，因認被告亦涉有刑法第354條毀損罪嫌。
　二、按一行為觸犯數罪名之想像競合犯，係指行為人以一個意
      思決定發為一個行為，而侵害數個相同或不同之法益，具
      備數個犯罪構成要件，成立數個罪名之謂，乃處斷上之一
      罪。其存在之目的，在於避免對於同一或局部重疊行為之
      不法要素予以過度評價，是所謂「同一行為」係指所實行
      者為完全或局部同一之行為而言（最高法院105年度台上
      字第1782號判決要旨參照）。經查，依公訴意旨所示被告
      於附表所示時間接續承租如附表所示車輛，並即於還車後
      不久為告訴人發現有電池毀損等情，依常情而言，被告租
      車乃為代步使用，且其所租用車輛多達32部，而僅有2部
      涉嫌毀損犯嫌，則被告顯非出於毀損之原因，於行使偽造
      私文書承租車輛後旋即毀損車輛，而係行使偽造私文書承
      租車輛後另行起意毀損車輛電池，故被告李俊興偉所行使
      偽造私文書與毀損罪嫌，係犯意各別，行為互殊。檢察官
      起訴意旨認為上開2罪間係以一行為觸犯數罪名之想像競
      合犯，應有誤解，併此敘明。
　三、按犯罪事實，應依證據認定之，無證據不得認定其犯罪事
      實，又不能證明被告犯罪者，應諭知無罪之判決，刑事訴
      訟法第154條第2項、第301條第1項分別定有明文。而認定
      犯罪事實所憑之證據，雖不以直接證據為限，間接證據亦
      包括在內；然而無論直接或間接證據，其為訴訟上之證明
      ，須於通常一般之人均不致有所懷疑，而得確信其為真實
      之程度者，始得據為有罪之認定，倘其證明尚未達到此一
      程度，而有合理之懷疑存在時，即應為有利於被告之認定
      ，更不必有何有利之證據。又按刑事訴訟法第161條第1項
      規定，檢察官就被告犯罪事實，應負舉證責任，並指出證
      明之方法。因此，檢察官對於起訴之犯罪事實，應負提出
      證據及說服之實質舉證責任。倘其所提出之證據，不足為
      被告有罪之積極證明，或其指出證明之方法，無從說服法
      院以形成被告有罪之心證，基於無罪推定之原則，自應為
      被告無罪判決之諭知。　　
　四、本件公訴意旨認被告涉犯毀損罪部分，無非係告訴代理人
      陳麒元於偵查中之指訴、和雲公司汽車出租單35張、新北
      市政府警察局汐止分局現場勘察初步報告暨現場勘察照片
      16張、汽車維修單6份、發票21張、和運租車股份有限公
      司工作傳票21張、新北警鑑字第1101238521號汐止分局現
      場勘察報告1份及車輛照片73張等件，為其所憑主要論據
      。惟被告堅詞否認涉有為前開犯行，並辯稱：其車子是12
      月及1月租的，而告訴代理人於4月才告知，而且在3月29
      日已有人在論壇上說電池被拆走、有人在偷換大電池之事
      情，其於108年罹患敗血症且脊椎打十幾支鋼釘，沒有體
      力去拆電池，也未將電池弄壞等語。　
　五、經查：
　　㈠依告訴人代理人於111年3月2日所提出之刑事陳報暨追加告
      訴狀所載，被告承租如附表所示之車輛，除編號17及24外
      ，於被告還車之後，均有其他人續行租用該車（本院548
      卷第89至91頁及95頁），是除上開2部車之外，其他30部
      車於被告還車時顯然無電池故障之情事，故難以本案被告
      所承租上開2部汽車於被告還車後發現有電池毀損等事由
      ，即據此推認被告有為毀損承租汽車電池之犯行。
　  ㈡又告訴代理人雖提出附表編號17及24自小客車於被告返還
      後，即無後續租用第三人之紀錄。惟依告訴代理人於前述
      刑事陳報狀所述，前述二部車輛於被告返還後，見車輛儀
      表板均顯示故障訊息「複合動力系統故障」，後由告訴人
      委由HOT濱江廠及TOYOTA國都濱江服務廠進行檢修；又依
      告訴人提出之RCM-8921工作傳票上記載：被告0000-00-00
       00：20：00還車後隔日0000-00-00車輛清潔人員清潔整
      備車況時發現並回報儀表板顯示故障訊息「複合動力系統
      故障」（期間無其他租約），故通知HOT濱江服務廠前往
      檢修，當下未聯想到會是HV大電池，故僅先重置電腦，消
      除故障訊息。0000-00-0車輛清潔人員再度回報二度發生
      故障，因此時已有多起相同故障案件，故已得知是HV大電
      池問題，由和運租車HOT濱江服務廠拆換廠內嚴重受損車
      輛電池先行替換；另車號000-0000（即附表編號24）係被
      告0000-00-00 00：53：05還車後隔日0000-00-00車輛清
      潔人員清潔整備車況時發現並回報儀表板顯示故障訊息「
      複合動力系統故障」且已無法發動（期間無其他租約），
      故安排道路救援拖進TOYOTA國都濱江服務廠檢修，當下未
      聯想到會是HV大電池，故僅先更換鉛酸電瓶初步排除無法
      發動之異常狀況。0000-00-00車輛清潔人員再度回報二度
      發生故障，因此時已有多起相同故障案件，故已得知是HV
      大電池問題，由和運租車HOT濱江服務廠拆換廠內嚴重受
      損車輛電池先行替換。是告訴人代理人於被告返還上開二
      部車輛後，均即於隔天即派清潔人員清潔整備車況，但均
      僅發現並回報儀表板顯示故障訊息「複合動力系統故障」
      ，並均未立即檢查是否HV大電池之問題；又告訴代理人陳
      麒元於本院準備程序中陳述「電池上的防偽標籤斷裂之部
      分構成毀損。防偽標籤就是像膠帶一樣有韌性，防偽標籤
      及固定螺絲有被拆卸，經原廠判定是經人為毀損，防偽標
      籤被破壞不會馬上沒電，電池是由數片集版所組成，但是
      經原廠評估電池有被換過幾片集版，所以不會馬上產生故
      障，要經過一段時間才會呈現出來，後來發生故障時就是
      不能使用，我們iRENT 就像UBIKE 一樣許多人可以租」（
      本院卷第61頁）。是縱使上開二部自小客車之電池有遭人
      破壞防偽標籤造成電池毀損，但亦有可能該二部車自小客
      車電池之毀損是發生在被告租用之前。
　　㈢另依新北市政府警察局汐止分局新北警鑑字第1101238521
      號汐止分局現場勘察報告分析研判及建議所載：「本案採
      證之RCG-2215、RCR-6065、RCF-6392、RCF-6117、RCF-72
      05、RCR-6353等6輛自小客車電池外蓋保固封條均有斷裂
      或脫落情形，不排除該6輛自小客車均遭犯嫌以專業工具
      開啟電池外蓋並竊取內部車體零件。RCR-6065號自小客車
      車用電池外蓋轉移棉棒檢出一男性DNA-STR型別，與涉嫌
      人李昱賢、李俊興之DNA-STR型別不符，可排除來自涉嫌
      人李昱賢、李俊興。RCG-2215號自小客車後座椅墊下方採
      獲之掌紋1枚，與涉嫌人李昱賢、李俊興掌紋均不相符等
      情」，有該分局勘察報告（偵12363卷第256頁）在卷可稽
      ，益證本件並無其他補強證據足以佐證前揭不利於被告之
      證據。
六、綜上所述，本件依檢察官之舉證，尚不足以證明被告確有為
    公訴意旨所指以不詳方式破壞如附表所示編號17及24自小客
    車防偽標籤及固定螺絲，致車用電池機芯不堪使用之毀損犯
    行；本院復查無其他積極證據足資證明被告確有為公訴意旨
    所指上開部分之犯行，揆諸首開說明，此等部分犯罪尚屬不
    能證明，應為被告無罪之諭知。
據上論斷，應依刑事訴訟法第299條第1項前段、第301條第1項，
判決如主文。　　
本案經檢察官蔡啟文提起公訴及追加起訴，檢察官吳昭瑩到庭執
行職務。
中　　華　　民　　國　　111 　年　　5 　　月　　25　　日
                  刑事第六庭審判長法  官  雷雯華
　　　　　　　　　　              法  官  李欣潔
　　　　　　　　　　　　　　　　　法  官  李建忠
以上正本證明與原本無異。
如不服本判決應於收受送達後20日內向本院提出上訴書狀，並應
敘述具體理由。其未敘述上訴理由者，應於上訴期間屆滿後20日
內向本院補提理由書（均須按他造當事人之人數附繕本）「切勿
逕送上級法院」。
因疫情而遲誤不變期間，得向法院聲請回復原狀。　　　　　　
                                  書記官  林承翰
中　　華　　民　　國　　111 　年　　5 　　月　　25　　日
附錄：本案論罪科刑法條全文
中華民國刑法第216條
行使第二百一十條至第二百一十五條之文書者，依偽造、變造文
書或登載不實事項或使登載不實事項之規定處斷。
　　　　　　
中華民國刑法第210條
偽造、變造私文書，足以生損害於公眾或他人者，處五年以下有
期徒刑。
　　　　　　
中華民國刑法第305條
以加害生命、身體、自由、名譽、財產之事恐嚇他人，致生危害
於安全者，處二年以下有期徒刑、拘役或九千元以下罰金。
【附表】：
編號 租用時間 還車時間 車牌號碼 備註 1 109年12月6日12時22分 109年12月6日18時44分 RCR-7183號  2 109年12月6日21時19分 109年12月7日0時8分 RCR-7059號  3 109年12月18日17時59分 109年12月18日21時0分 RCR-6067號  4 109年12月19日9時2分 109年12月19日9時40分 RCR-6053號  5 109年12月25日15時19分 109年12月25日18時52分 RCF-7011號  6 109年12月25日20時44分 109年12月26日0時33分 RCR-6353號 電池外蓋保固封條斷裂 7 109年12月31日23時59分 110年1月1日2時43分 RCR-6097號  8 110年1月4日7時39分 110年1月4日10時34分 RCF-6811號  9 110年1月6日11時6分 110年1月6日14時37分 RCF-7015號  10 110年1月6日15時41分 110年1月6日18時16分 RCG-2120號  11 110年1月7日9時25分 110年1月7日11時57分 RCM-8791號  12 110年1月8日11時26分 110年1月8日13時49分 RCF-9218號  13 110年1月12日10時14分 110年1月12日12時46分 RCF-7976號  14 110年1月13日21時20分 110年1月13日22時0分 RCM-9005號 電池毀損 15 110年1月14日8時43分 110年1月14日15時47分 RCR-7356號  16 110年1月14日17時27分 110年1月14日21時46分 RCG-0370號  17 110年1月15日19時14分 110年1月15日22時20分 RCM-8921號  18 110年1月18日14時43分 110年1月18日16時45分 RCR-6065號 電池外蓋保固封條斷裂 19 110年1月18日20時8分 110年1月19日0時0分 RCF-6590號  20 110年1月23日21時9分 110年1月23日23時0分 RCF-8220號  21 110年1月24日8時19分 110年1月24日11時5分 RCF-8756號  22 110年1月24日14時36分 110年1月24日15時20分 RCG-2313號  23 110年1月25日11時34分 110年1月25日13時5分 RCG-2797號  24 110年1月25日18時35分 110年1月25日20時53分 RCF-7037號  25 110年1月27日10時26分 110年1月27日12時13分 RCR-6950號  26 110年1月27日7時45分 110年1月27日9時12分 RCG-2307號  27 110年1月27日21時13分 110年1月27日23時1分 RCG-2215號 電池外蓋保固封條斷裂 28 110年2月1日10時51分 110年2月1日11時40分 RCF-6117號 電池外蓋保固封條斷裂 29 110年2月1日14時0分 110年2月1日15時16分 RCF-7001號  30 110年2月4日9時31分 110年2月4日11時36分 RCM-8793號  31  110年2月7日6時15分 110年2月7日8時2分 RCR-7205號 電池外蓋保固封條斷裂 32 110年1月3日21時21分 110年1月3日23時53分 RCR-6976號